臺灣臺東地方法院刑事判決　　　　　　　　　　　　　　九十年度易字第三四四號
　　公　訴　人　臺灣台東地方法院檢察署檢察官
　　被　　　告　乙○○
　　　　　　　　甲○○
右列被告因竊盜案件，經檢察官提起公訴 (九十年度偵字第一四六七號)，本院判決
如左：
    主  文
乙○○、甲○○均無罪。
    理  由
一、公訴意旨略以：被告乙○○、甲○○共同意圖為自己不法所有，於民國八十九年
    十二月三十一日十五時，在臺東市○○路○段六一五之一號，竊取丙○○所有之
    廚具乙臺、排油煙機乙組。因認被告二人均涉有刑法第三百二十條第一項之竊盜
    罪嫌。
二、公訴人認被告涉有上開竊盜罪嫌，無非係以被告甲○○於警訊時之自白及被告二
    人無法提供其等所謂物品來源之「水源」其人年籍資料以供調查，並有被害人指
    述及贓物認領保管單為其論據。惟訊據被告乙○○、甲○○均堅決否認有何竊盜
    犯行，被告乙○○辯稱：廚具及排油煙機係向綽號「水源」之不詳姓名年籍男子
    購買所得，而被告甲○○則辯稱：僅受乙○○之請求，幫忙載運物品而已等語。
三、按犯罪事實應依證據認定，無證據不得推定其犯罪事實；又不能證明被告犯罪者
    ，應諭知無罪之判決，刑事訴訟法第一百五十四條、第三百零一條第一項前段分
    別定有明文；且認定不利於被告之事實須依積極證據，苟積極證據不足為不利於
    被告事實之認定時，即應為有利於被告之認定，最高法院著有三十年台上字第八
    一六號判例意旨可資參考。又持有贓物，於一般社會生活經驗上，可能之原因不
    止一端，故無從以行為人單純持有贓物之事實推定該行為人取得贓物之來源；縱
    行為人係以竊盜、搶奪、詐欺、拾得遺失物或故買、收受贓物等犯罪手段取得該
    贓物，所涉犯罪構成要件亦各不相同，於訴訟上當不能因行為人對其持有之贓物
    來源交待不清或無法於訴訟上確實舉證證明其係如何取得該贓物，而得任意推定
    行為人之罪行。本院經查：
（一）本件被害人丙○○並不知其所有之前開廚具及排油煙機係如何失竊等情，已據
      被害人於偵查中陳述詳實，因此，被害人指述內容及贓物保管認領收據均僅能
      證明被告二人所持有之廚具及排油煙機確實係被害人所失竊之事實，而不能據
      以積極證明被告二人有竊盜之行為。
（二）雖被告甲○○於警訊時供稱：「（所載運廚具及排油煙機）係於八十九年十二
      月三十一日十五時許，在台東市○○路○段六一五之一號九孔養殖場空地取得
      ，不知何人所有，未經所有人同意載運。」等語，然與被害人於偵查中指稱：
      「（失竊的廚具及排油煙機）原放置於台東市東海國中隔壁接待中心內及旁邊
      車庫內，八十九年年底發現失竊，數日後在路上發現該等物品。」等語所示之
      失竊時間、地點並不相符；且被害人於偵查時亦稱：「他們（被告）帶我到富
      岡找『阿源』，但沒找到人，『阿源』的鄰居說『阿源』已經搬到富岡小野柳
      附近九孔場旁，我們又去找，也沒找到。」等語，足徵確有「水源」其人；又
      被告甲○○於本院訊問時辯稱：「（被查獲的物品）係被告乙○○向「水源」
      買的，我只是幫忙載而已，並不認識『水源』。」等語，其既不知被告乙○○
      與「水源」之交涉情形，自無法知悉廚具、排油煙機之所有人為何，更不可能
      經該人之同意而載運，其警訊時所言即屬合於情理，綜上，難認被告甲○○前
      開於警訊時所言係就其竊盜犯行之自白。是故被告二人雖無法提供賣出廚具及
      排油煙機之「水源」年籍資料以供調查，仍不能據以遽認被告二人確有竊盜前
      開廚具及排油煙機之犯行。公訴人憑以認定被告二人涉有此部分竊盜罪嫌之證
      據，均未能積極證明被告二人確係竊取前開廚具及排油煙機之行為人，復查無
      其他積極證據證明被告二人有公訴人所指之竊盜犯行，不能證明被告涉犯竊盜
      罪，爰均應為被告無罪之諭知。至被告二人持有前開遭竊之廚具及排油煙機是
      否涉及贓物罪一節，自應由檢察官另行偵辦，併此敘明。
四、據上論斷，應依刑事訴訟法第三百零一條第一項前段判決如主文。
本案經檢察官洪政和到庭執行職務
中    華    民    國      九十一      年    一      月      二十五      日
                                  臺灣臺東地方法院刑事庭
                                   審判長法  官 楊 力 進
                                         法  官 林 卉 聆
                                         法  官 袁 雪 華
右正本證明與原本無異。
如不服本判決，應於判決送達後十日內向本院提出上訴狀。（須附繕本）
「切勿逕送上級法院」
                                         書記官 林 建 成
中    華    民    國      九十一      年    一      月      二十九      日
